臺灣高等法院刑事判決　　　　　　　　 96年度上易字第499號
上　訴　人　臺灣板橋地方法院檢察署檢察官
被　　　告　乙○○
上列上訴人因被告詐欺案件，不服臺灣板橋地方法院95年度易字
第1948號，中華民國96年1月5日第一審判決（起訴案號：臺灣板
橋地方法院檢察署95年度偵字第15781號），提起上訴，本院判
決如下：
    主  文
原判決撤銷。
乙○○意圖為自己不法之所有，以詐術使人將本人之物交付，處
有期徒刑陸月，如易科罰金，以佰元折算壹日。
    事  實
一、乙○○與甲○○原係鄰居，乙○○竟意圖為自己不法之所有
    ，於94年間在臺北縣樹林市○○街○段271號甲○○之住處，
    向甲○○佯稱算命師說伊應作功德，其欲以向甲○○借款支
    付高額利息之方式來做功德，並先以兌現小額支票之方式取
    信甲○○，使甲○○陷於錯誤，乃於臺北縣樹林農會陸續匯
    款324萬元予乙○○，乙○○亦交付面額2,099,000元及606,
    000元之支票2紙（票號CG0000000、0000000）以為部分清償
    ，並承諾將提供房屋予甲○○設定抵押權以擔保其債權，嗣
    上開支票屆期提示竟遭退票，乙○○為圖拖延乃又交付其與
    其夫吳清賢共同發票，面額340萬元之本票1紙予甲○○，並
    遲不提供房屋設定抵押，且避不見面，甲○○始知受騙。
二、案經甲○○訴請臺灣板橋地方法院檢察署檢察官偵查起訴。
    理  由
壹、程序部分：
    本件認定事實所引用之本件卷內所有卷證資料（包含人證與
    文書證據等證據），並無證據證明係公務員違背法定程序所
    取得，且被告於原審及本院審判程序均陳明對本件卷內所有
    卷證資料（包含人證與文書證據等證據）之證據能力無意見
    等語，而卷內之文書證據，亦無刑事訴訟法第159條之4之顯
    有不可信之情況與不得作為證據之情形，從而，依刑事訴訟
    法第159條至159條之5之規定，本件認定事實所引用之本件
    卷證所有證據（包含人證與文書證據等證據），均有證據能
    力，合先敘明。
貳、實體部分：
一、訊據被告矢口否認有詐欺取財犯行，並辯稱：伊當時確有簽
    中「樂透」之頭彩，嗣陸續簽發7、8張支票向告訴人調借現
    金，前面支票均有兌現，僅最後2紙支票無法兌現，嗣亦曾
    偕同告訴人赴地政機關辦理抵押權設定手續，並無詐欺取財
    之不法情事云云。
二、經查：
(一)上開事實，業據告訴人甲○○指訴綦詳，並有被告所簽立之
    承諾書、面額2,099,000元及606,000元之支票2紙（票號CG0
    000000、0000000）暨退票理由單、本票、匯款單、臺北富
    邦商業銀行函文、樹林市農會存款簿、借據、樹林市農會存
    款憑條、樹林市農會匯款申請書、樹林市農會大昌分會存款
    簿、建物登記謄本等在卷為憑。
(二)又觀之告訴人借款予被告之前後過程，告訴人係於94年7 月
    間，首次借款26萬元予被告，並收受被告所簽立發票日為94
    年8月30日、面額28萬元支票1紙，嗣該支票經提示獲兌現；
    94年9月5日，再次借款35萬元予被告，並收受被告所簽立發
    票日為94年10月1日、面額382,000元支票1紙交予告訴人收
    受，嗣該支票經提示亦獲兌現；94年10月3日又借款31萬元
    及25萬元予被告，並收取被告所簽立之之發票日分別為94年
    10月29日及94年10月28日、面額分別為33萬6千元及28萬元
    支票各1紙，嗣該2紙支票經提示均獲兌現；迨94年10月7日
    ，復借款40萬元予被告，並收取被告所簽發發票日為94年11
    月25日、面額45萬元支票1紙，嗣該支票經存入樹林市農會
    後，再依被告請求抽回該支票交還予被告；94年10月12日，
    又借款200萬元予被告，並收取被告所簽發發票日為94年11
    月27日之面額2,099,000元支票1紙；94年10月18日，又借款
    32萬元予被告，並收取被告所簽發發票日為94年12月15日之
    面額40萬元支票1紙；94年10月27日，又借款52萬元予被告
    （按係分2次交付借款其中94年10月27日先交付20萬元、同
    年11月1日再交付32萬元），並收取被告所簽發發票日為95
    年1月10日之面額606,000元支票1紙，嗣上開面額2,099,000
    元及606,000元之支票2紙，屆期經提示均遭退票等情，業據
    告訴人指訴在卷（見他字第3542號卷第2至3頁、第21至22頁
    ，原審卷第33頁），足認被告係先以兌現小額支票之方式騙
    取告訴人之信任，使告訴人陷於錯誤，而於臺北縣樹林農會
    陸續匯款324萬元借貸予被告，自與詐欺之構成要件相符。
(三)況衡情被告於93年4月間曾簽中樂透頭彩，分得獎金數千萬
    元，有分離課稅利息所得及政府舉辦獎券中獎獎金扣繳暨免
    扣繳憑單在卷為憑（公訴意旨誤載被告並未中樂透，應予更
    正），竟仍持支票向告訴人借款數十萬至數百萬不等之金額
    ，並承諾將提供房屋予告訴人設定抵押權以擔保其債權，嗣
    所簽發支票屆期提示遭退票後，被告為圖拖延又交付其與其
    夫吳清賢共同發票，面額340萬元之本票1紙予告訴人，並遲
    未提供房屋設定抵押，且避不見面，若謂被告自始無為詐欺
    之意圖，豈非與常情相悖。
(四)至告訴人固於提起本件告訴之告訴狀中、檢察官偵查中、原
    審時，就被告是否以中「樂彩」及是否以中「樂彩」為由向
    其借款等事項，先後指述或有不一，惟就遭被告如何施用詐
    術，使其陷於錯誤，而同意借款予被告等主要事實，其所供
    並無參差，自仍無礙於被告詐欺犯行之認定。
(五)綜上所述，本件事證已明，被告犯行洵堪認定。
三、新舊法比較適用：
(一)按94年1月7日修正公布，95年7月1日施行之修正後刑法第2
    條第1項規定：「行為後法律有變更者，適用行為時之法律
    。但行為後之法律有利於行為人者，適用最有利於行為人之
    法律。」。
(二)依新增刑法施行法第1條之1規定，中華民國94年1月7日刑法
    修正施行後，刑法分則編所定罰金之貨幣單位為新台幣；94
    年1月7日刑法修正時，刑法分則編未修正之條文定有罰金者
    ，自94年1月7日刑法修正後，就其所定數額提高為30倍，但
    72年6月26日至94年1月7日新增或修正之條文，就其所定數
    額提高為3倍。被告行為後，刑法第33條第5款業於民國94年
    1月7日修正公布，並於95年7月1日施行，修正前刑法第33條
    第5款有關刑法法定刑中罰金刑部分為銀元1元以上（即新台
    幣3元以上），而修正後刑法第33條第5款有關法定刑罰金部
    分規定為新台幣1,000元以上，故對於被告所犯刑法第339條
    第1項有關罰金刑部分，應依被告行為時刑法第33條第5款規
    定較有利於被告。
(三)被告於行為時之刑法第41條第1項前段規定：「犯最重本刑
    為五年以下有期徒刑以下之刑之罪，而受六個月以下有期徒
    刑或拘役之宣告，因身體、教育、職業、家庭之關係或其他
    正當事由，執行顯有困難者，得以一元以上三元以下折算一
    日，易科罰金。」，又被告行為時之易科罰金折算標準及罰
    金罰鍰提高標準條例第2條前段（現已刪除）規定，就其原
    定數額提高為100倍折算1日，則本件被告行為時之易科罰金
    折算標準，應以銀元300元折算1日，經折算為新臺幣後，應
    以新臺幣900元折算為1日。惟95年7月1日修正公布施行之刑
    法第41條第1項前段則規定：「犯最重本刑為五年以下有期
    徒刑以下之刑之罪，而受六個月以下有期徒刑或拘役之宣告
    者，得以新臺幣一千元、二千元或三千元折算一日，易科罰
    金。」，經比較修正前後之易科罰金折算標準，以被告行為
    時之規定，較有利於被告，則應依刑法第2條第1項前段，適
    用行為時刑法第41條第1項前段及罰金罰鍰提高標準條例第2
    條前段之規定，定其折算標準。
(四)另被告行為後刑法第57條、第58條等規定，亦經修正，惟此
    為法院就刑之裁量及加減審認標準見解之明文化，非屬法律
    之變更。
(五)經綜合被告本件全部罪刑之結果而為比較，被告行為後之刑
    法並不較有利於被告，本件應適用被告行為時刑法之規定論
    處。
四、核被告所為，係犯刑法第339條第1項之意圖為自己不法之所
    有，以詐術使人將本人之物交付之詐欺罪。被告詐欺告訴人
    時所簽發之多張支票先後屆期提示均遭退票，係利用同一犯
    罪機會接續為之，為接續犯。
五、原審未為詳究，遽為被告無罪之諭知，尚有未洽。公訴人上
    訴意旨，執此指摘原判決不當，為有理由，自應由本院將原
    判決撤銷改判。爰審酌被告等犯罪動機、目的、手段、所生
    危害及犯罪態度等一切情狀，量處如主文第二項所示之刑，
    併依被告行為時刑法第41條諭知易科罰金之折算標準，以示
    懲儆。
據上論斷，應依刑事訴訟法第369條第1項前段、第364條、第299
條第1項前段，被告行為後刑法第2條第1項前段，被告行為時刑
法第41條第1項、第339條第1項，被告行為時罰金罰鍰提高標準
條例第1條前段、第2條，判決如主文。
本案經檢察官黃柏齡到庭執行職務。
中　　華　　民　　國　　96　　年　　5 　　月　　2 　　日
                  刑事第十九庭審判長法  官  尤豐彥
                                    法  官  宋  祺
                                    法  官  黃金富
以上正本證明與原本無異。
不得上訴。
                                    書記官  高士童
中　　華　　民　　國　　96　　年　　5 　　月　　2 　　日
附錄：本案論罪科刑法條全文
中華民國刑法第339條（普通詐欺罪）
意圖為自己或第三人不法之所有，以詐術使人將本人或第三人之
物交付者，處5年以下有期徒刑、拘役或科或併科1千元以下罰金
。
以前項方法得財產上不法之利益或使第三人得之者，亦同。
前二項之未遂犯罰之。
